臺灣高雄地方法院刑事判決　　　　　　　　　　　　九十一年度訴字第二二二一號
　　公　訴　人　臺灣高雄地方法院檢察署檢察官
　　被　　　告　甲○○
右列被告因偽造文書等案件，經檢察官提起公訴（九十年度偵緝字第四九五號），本
院判決如左：
    主  文
甲○○連續意圖為自己不法之所有，而侵占對於業務上持有之物，處有期徒刑捌月，
緩刑貳年。
    事  實
一、甲○○係設於高雄縣鳳山市○○街五十五巷四十五號九樓昇泰汽車有限公司（下
    稱昇泰公司，負責人為董事長乙○○）之股東兼董事，同時亦在昇泰公司擔任經
    理職務，擔任收取保險公司支付昇泰公司修護被保險車輛理賠費用等工作，甲○
    ○先於民國八十三年六月二十三日，持其所保管之昇泰公司印章，以昇泰公司及
    董事甲○○之名義向設於高雄縣鳳山市之華南商業銀行五甲分行申請開立000
    0000號帳戶供己使用，嗣意圖為自己不法之所有，並基於概括犯意，自八十
    三年六月二十四日起至八十四年八月二十八日止，將其在昇泰公司職務上所持有
    各保險公司給付昇泰公司用以支付被保險車輛修護理賠費用之支票共四十九張，
    面額合計新台幣（以下同）一百八十七萬七千二百八十元，先後存入前開華南商
    業銀行五甲分行昇泰公司帳戶提示付款，並將上開款項變易持有為所有，予以侵
    占入己。
二、案經昇泰公司訴請臺灣高雄地方法院檢察署檢察官偵查起訴。
    理  由
一、訊之被告甲○○固坦承於右揭時、地，將保險公司所簽發，支付告訴人昇泰公司
    被保險車輛修護理賠費用之支票存入其在華南銀行五甲分行以昇泰公司董事名義
    開設之帳戶內，並將款項領出供己使用等事實不諱，惟矢口否認有何業務侵占之
    犯行，辯稱：當時我與乙○○是合夥經營車廠，後來我退股，退股金是二百五十
    萬元，乙○○先拿給我五十萬元，尚有二百萬元沒有給我，就約定讓我拿公司的
    印章去開戶請領這些支票當作是退股金，這件事乙○○有同意，事後他因另案被
    關了九個月，要求我補償他云云。
二、經查，右揭事實業據告訴人昇泰公司之負責人乙○○於偵訊及本院審理中指訴甚
    詳，並有昇泰公司營利事業登記證、華南銀行五甲分行開戶印鑑卡、支票存款往
    來明細、支出傳票等影本各一份附於偵查卷可按，被告甲○○對於其以昇泰公司
    董事之名義在華南銀行五甲分行設立前開帳戶，未經昇泰公司之同意即將保險公
    司支付昇泰公司被保險車輛修護費用之支票存入該帳戶以提示付款等情，亦坦承
    在卷，被告甲○○雖以前揭情詞置辯。然查，被告甲○○存入前開帳戶之支票係
    昇泰公司之款項，並非乙○○私人之款項，且被告甲○○存入華南銀行五甲分行
    所提示付款之票款一百八十七萬七千二百八十元，係被告甲○○離開昇泰公司後
    ，經乙○○查帳後始發現，乙○○於發現公司之款項遭被告甲○○領取後，即拒
    絕再給付所餘之二百萬元退股金等情，亦據乙○○於本院審理中陳述明確（本院
    九十一年九月四日審判筆錄），被告甲○○前開所辯，無法提出證據以資佐證，
    復與乙○○之指訴不符，縱令被告甲○○退股，則退股金應係乙○○或其他股東
    支付，顯無任由被告甲○○以昇泰公司之名義，將保險公司支付理賠款項之支票
    提示付款後，據為己有，是被告甲○○前開所辯，顯係事後卸責之詞，不足採信
    。被告甲○○客觀上有將昇泰公司之票款侵占入己之事實，主觀上復有為自己不
    法所有之意圖，其侵占對於業務上持有之物之犯行，事證明確，堪以認定。
三、核被告甲○○所為，係犯刑法第三百三十六條第二項之業務侵占罪。被告甲○○
    先後所為多次侵占犯行，時間緊接，所犯罪名相同，顯係出於概括之犯意為之，
    為連續犯，爰依刑法第五十六條之規定以一罪論，並加重其刑。爰審酌被告甲○
    ○曾於七十三年間因賭博案件，經本院判處罰金二千元（銀元），有本院被告院
    內索引卡記錄表、台灣高等法院被告全國前案記錄表可考，素行尚非不良，其侵
    占業務上持有之財物達一百八十七萬七千二百八十元，嗣後與告訴人之負責人乙
    ○○達成民事和解，有和解書一份附於審卷可按，犯後坦承部分犯行，態度良好
    ，乙○○亦表示願意原諒被告等一切情狀，量處如主文所示之刑。又被告甲○○
    前未曾受有期徒刑以上刑之宣告，有臺灣高等法院被告全國前案紀錄表一份在卷
    可稽，因一時失慮，偶罹刑典，事後已坦承犯行，深具悔意，並與告訴人之負責
    人達成民事和解，已如前述，經此刑之宣告後，應知警惕而無再犯之虞，本院因
    認暫不執行其刑為當，予以宣告緩刑二年，用啟自新。
四、公訴意旨另以：被告甲○○於於八十三年六月二十三日，在高雄市○○街一三八
    號昇泰公司工廠，盜用昇泰公司印章，向華南商業銀行五甲分行設立第0000
    000號帳戶，用以支票提示付款之用因認被告甲○○尚涉犯刑法第二百十條之
    偽造私文書罪嫌。訊之被告甲○○堅決否認有何盜用昇泰公司印章及偽造私文書
    之犯行，辯稱：開戶之昇泰公司印章是我所保管，且係昇泰公司之董事有權使用
    該印章等語。經查，昇泰公司之印章有數個，部分由乙○○保管，被告甲○○亦
    有保管公司印章之事實，業據乙○○於本院審理中陳明在卷，又被告甲○○於八
    十三年六月二十三日在華南銀行五甲分行開立帳戶時，係以「昇泰公司董事甲○
    ○」之名義開戶，有開戶之印鑑卡影本在卷可按，被告甲○○係以其為昇泰公司
    之法定代理人身分，開設該帳戶，並非冒用他人之名義，開立帳戶，堪以認定。
    按刑法第二百十條之偽造文書，以無制作權之人冒用他人名義而制作該文書為必
    要，如代他人署名簽押，但於該名押之下註一代字，以明此項名押非該他人所簽
    ，即與捏造他人名義之條件不合（最高法院二十四年上字第五四五八號、二十六
    年渝上字第一二五號判例參照）。被告甲○○既因係昇泰公司之菫事而持有昇泰
    公司之印章，且以董事之名義開設昇泰公司之帳戶，自該印鑑卡一望即知係被告
    甲○○以昇泰公司法定代理人名義開設該帳戶，僅生被告甲○○代理權是否欠缺
    之問題，而無冒用他人名義制作文書可言，被告甲○○既未冒用他人之名義，即
    與刑法第二百十條所定之偽造私文書之構成要件不符，且被告甲○○亦係昇泰公
    司之董事，亦保管該印章，其蓋用該印章於印鑑卡上即無盜用印章可言。綜上，
    被告甲○○前開行為尚不構成刑法第二百十條偽造私文書罪，原應為無罪之諭知
    ，惟公訴意旨認此部分之行為，與前開業務侵占之犯行，有牽連犯之裁判上一罪
    之關係，依審判不可分之法理，爰不另為無罪之諭知。
據上論斷，應依刑事訴訟法第二百九十九條第一項前段，刑法第三百三十六條第二項
、第五十六條、第七十四條第一款，罰金罰鍰提高標準條例第一條前段，判決如主文
。
中      華      民      國    九十一    年      九      月     十一     日
                                      臺灣高雄地方法院刑事庭
                                          法  官    涂裕洪
右正本證明與原本無異。
如不服本判決，應於判決送達後十日內，向本院提出上訴狀。
                                          書記官    賴佳慧
中    華    民    國      九十一      年    九      月      十三      日
附錄本判決論罪科刑法條：
刑法第三百三十六條：
  對於公務上或因公益所持有之物，犯前條第一項之罪者，處一年以上七年以下有期
  徒刑，得併科五千元以下罰金。
  對於業務上所持有之物，犯前條第一項之罪者，處六月以上五年以下有期徒刑，得
  併科三千元以下罰金。
  前二項之未遂犯罰之。
